臺灣桃園地方法院民事判決　　　　　　　 98年度訴字第583號
原　　　告　林文良
訴訟代理人　蔡榮德律師
複　代理人　李明誌
被　　　告　阮天帆
上列當事人間請求給付工程款事件，於民國99年12月16日言詞辯
論終結，本院判決如下：
    主  文
被告應給付原告新臺幣壹佰拾肆萬壹仟肆佰伍拾伍元，及自民
國九十八年四月二十三日起至清償日止，按週年利率百分之五計
算之利息。
訴訟費用由被告負擔。
本判決於原告以新臺幣肆拾肆萬捌仟元供擔保後，得假執行。但
被告如以新臺幣壹佰拾肆萬壹仟肆佰伍拾伍元為原告預供擔保
，得免為假執行。
    事實及理由
壹、程序方面：
    本件被告經合法通知，未於最後言詞辯論期日到場，核無民
    事訴訟法第386 條所列各款情形，爰依原告之聲請，由其一
    造辯論而為判決。
貳、實體方面：
一、原告主張：
  (一)被告於民國97年7 月17日將門牌號碼台北縣林口鄉○○路20
    6 號15樓建物之林口信義國堡公館B1-B5 之室內裝潢等相關
    工程（下稱系爭裝潢工程）委由原告施工，原告已依約完工
    ，被告已於97年12月16日驗收並搬進入住。系爭裝潢工程之
    工程款為新臺幣（下同）2,941,455 元，被告僅支付1,600,
    000 元，尚欠1,641,455 元未給付，經原告多次催討，被告
    仍未給付。
  (二)原告進場施工期間，均依被告指示增減變更部分工程，並無
    擅自變更材質之情事。又系爭裝潢工程因被告一再增減工程
    ，經兩造協商並於97年12月1 日同意工期再延15日，原告並
    於97年12月16日完工驗收交付被告，並無延誤工期情形。又
    被告所稱系爭裝潢工程存有瑕疵及未施作項目，原告均予否
    認，此應由被告具體舉證，且電視牆、浴櫃、浴室壁面之石
    材均不相同，此有報價單可參，原告並無被告所稱請款與報
    價不符情事。被告迄今並未提出任何有關修繕費用之證明，
    待原告催款時才表示工程存有瑕疵，可見被告前揭說詞僅係
    推拖付款之藉口。另被告所提彥霖室內裝修設計工程有限公
    司（下稱彥霖公司）之報價表，所載項目不在系爭裝潢工程
    範圍內，不得作為原告有未施作工項之證明。爰依承攬契約
    之法律關係，提起本件訴訟。
  (三)聲明：除供擔保金額外，餘如主文所示。
二、被告答辯：
  (一)被告雖於97年7 月17日將系爭裝潢工程委由原告施工，工期
    為90天，然原告於施工期間擅自變更施作材質未知會被告，
    且價格與原議訂之價格差距頗大，變相追加，且施作工程不
    良之處經被告要求改善，原告皆藉詞推拖，工期一再延期，
    直至被告於97年12月1 日與原告再次就工期及施作暨修繕部
    分協商，因被告急需使用該房屋，即向原告表示同意工期再
    延15天，屆期原告無法完工，被告將收回自行處理，損失由
    原告負擔。被告於97年12月16日見原告尚無法完工，即要求
    原告停止施工，所有款項待被告委由他人修繕後再行結算。
    被告委由他人接續施作後，陸續發現系爭裝潢工程有管路遭
    人倒入油漆致電路阻塞、電路配置錯誤等情形，並有隱藏未
    施作之工項高達31項，金額共計578,320 元，且石材施作工
    程經兩造議價，以240,000 元承製，原告請款數卻為433,76
    2 元，與議價金額不符，原告既稱系爭裝潢工程業經被告驗
    收，惟未提出驗收單據為憑，原告所述顯屬不實。系爭裝潢
    工程之房屋已移轉予被告前妻，為避免浪費司法資源，被告
    同意原告就被告提出之被證2 未施作項目，若有被告簽收之
    單據或施工之依據，被告不再抗辯是否存有瑕疵。
  (二)聲明：1.原告之訴駁回；2.如受不利判決，願供擔保請准宣
    告免為假執行。
三、本院判斷：
  (一)原告主張其於97年7 月17日承攬系爭裝潢工程，並於97年12
    月16日將房屋交付被告，工程總價為2,941,455 元，被告已
    給付工程款1,600,000 元等語，並提出工程合約預算書、工
    程委託合約書、應收款明細表、營建、裝修工程施作明細表
    、全榮電業有限公司估價單、榮石材有限公司報價單、加
    減工程報價單等各1 份為證（見本院卷第4 頁反面- 第6 頁
    反面、第8-12頁反面），為被告所不否認，堪信為真實。
  (二)被告於99年6 月4 日準備期日表示：系爭裝潢工程只要原告
    有簽收之單據或有施工的依據，伊就當作沒有瑕疵等語（見
    本院卷第121 頁）；另於99年7 月2 日準備期日表示：被證
    2 （即裝修工程施作明細表、加減工程報價單，見本院卷第
    26 -29頁）畫螢光筆的項目就是伊認為沒有施作的部分，其
    他部分不爭執等語（見本院卷第133 頁），是本件爭點即為
    系爭裝潢工程原告是否有未施作完成部分。經查，證人江國
    建到庭證稱：伊係施作系爭裝潢工程之木作工程，幾乎所有
    木作部分均為伊所施作，只有次臥室因時間上趕不及，所以
    有一個書櫃和書桌不是伊做的，但伊有看到書櫃、書桌搬進
    去。伊是最後收尾的部分，伊做的時候水電已經撤走了；常
    常遇到業主（即被告），業主大約一週去4 天。最後完工時
    ，被告沒有跟伊說哪裡有尚未施工，但是施工過程中，常常
    要修改施作的內容；被證2 木作部分編號4 、6 、7 、13都
    是伊施作的；印象中所有工程都有完工；營建工程及裝修工
    程施作明細表、加減工程報價單所載工程，除拆除工程清磁
    磚伊不清楚外，其他部分都有施作。但加減工程報價單編號
    11 、112乾燥機部分是否有裝伊沒有注意，其他都有完成等
    語（見本院卷第143-144 頁）；證人王淳銘則證稱：伊是施
    作水電工程，印象中水電部分均已完工，被告沒有抱怨哪裡
    未完工或要修改；營建工程及裝修工程施作明細表、加減工
    程報價單的水電部分都有做；被證2 加減工程報價單的第24
    項全室燈具開關是伊做的，都已經裝好；收尾時被告並未表
    示有未完工部分；被證2 裝修工程施作明細表的視聽環繞線
    路是伊施作，並已完工等語（見本院卷第144-145 、147 頁
    ）；證人王淳松證稱：伊是施作泥作部分，都有完工；被證
    2 只有加減工程報價單之玄關地坪是伊施作的，有施工完成
    等語（見本院卷第146 頁）；證人蔡嘉祐證稱：伊係施作油
    漆部分，伊作到最後收尾的部分，印象中沒有聽到被告抱怨
    ，只是有說有些地方弄髒要清理，也有清理乾淨，被證2 裝
    修工程施作明細表的裝飾面工程編號1 、2 、3 ，加減工程
    報價單第16項主臥更衣室高櫃、第20項次臥室天花板修改（
    損耗）、第12項主臥室窗木做框架透明漆都是伊施作的，都
    有施作完成等語（見本院卷第146 頁）。依上開證人江國建
    、王淳銘、王淳松及蔡嘉祐之證詞可知，系爭裝潢工程有關
    木作、水電、泥作及油漆工程均已施作完成，且經本院提示
    被證2 有關被告抗辯原告未施作部分予上開證人檢視，渠等
    亦表示各該項目依各人負責部分施作完成，是被告抗辯尚有
    被證2 所示劃螢光筆之工程項目尚未施作，即與事實不符。
    又被告自承未曾交付原告之施工明細表予彥霖公司負責人宋
    國征（見本院卷第159 頁），證人宋國征亦證稱：伊報價是
    依業界通用的材質報價，伊不清楚原來的契約是如何約定等
    語（見本院卷第159 頁反面），足認彥霖公司並不清楚兩造
    間系爭裝潢工程之承攬範圍為何，則彥霖公司製作之裝修工
    程報價總表及報價單（見本院卷第48-51 頁）自不足作為原
    告確有未予施作工項之證明，是被告抗辯原告就系爭裝潢工
    程有未予施作完成之項目云云，尚屬無據。
  (三)綜上，被告於本院審理時既表示僅就原告各工項是否有施作
    存有爭執，就施作完成部分不再主張存有瑕疵，原告既已證
    明其就系爭裝潢工程均已施作完畢，則原告依承攬契約之法
    律關係請求被告給付工程款1,341,455 元，及自起訴狀繕本
    送達翌日即98年4 月23日起至清償日止，按週年利率百分之
    5 計算之利息，為有理由，應予准許。
四、本判決兩造分別陳明願供擔保請准宣告假執行或免為假執行
    ，核均無不合，爰分別酌定相當之擔保金額，予以准許。
五、據上論結，本件原告之訴為有理由，依民事訴訟法第385 條
    第1 項前段、第78條、第390 條第2 項、第392 條第2 項，
    判決如主文。
中    華    民    國   100    年    1     月    13    日
                  民事第一庭  審判長法  官  郭琇玲
                                    法  官  范明達
                                    法  官  郭俊德
正本係照原本作成。
如對本判決上訴，須於判決送達後20日內向本院提出上訴狀。如
委任律師提起上訴者，應一併繳納上訴審裁判費。
中    華    民    國   100    年    1     月    13    日
                                    書記官  黃澧